【裁判字號】    98,訴,330
【裁判日期】    980527
【裁判案由】    妨害自由
【裁判全文】
臺灣臺北地方法院刑事判決            98年度訴字第330號
公  訴  人  台灣台北地方法院檢察署檢察官
被      告  甲○○
上列被告因妨害自由案件，經檢察官提起公訴（97年度偵字第
12665 號），本院判決如下：
    主  文
甲○○以加害生命、身體之事，恐嚇他人致生危害於安全，處有
期徒刑參月，如易科罰金，以新台幣壹仟元折算壹日；又以加害
名譽之事，恐嚇他人致生危害於安全，處有期徒刑參月，如易科
罰金，以新台幣壹仟元折算壹日；又以加害生命、身體之事，恐
嚇他人致生危害於安全，處有期徒刑參月，如易科罰金，以新台
幣壹仟元折算壹日。應執行有期徒刑陸月，如易科罰金，以新台
幣壹仟元折算壹日。
其餘被訴部分無罪。
    事  實
一、甲○○因不滿乙○○欲與其分手，乃基於恐嚇之犯意，於民
    國97年3 月2 日3 時31分許，以其所申請使用之0000000000
    號行動電話，發送內容為「妳20分鐘之內不回來，我絕對要
    妳付出慘痛的代價」之簡訊至乙○○所使用之0000000000、
    0000000000號行動電話，以加害生命、身體之事，恐嚇乙○
    ○，使乙○○心生畏懼，致生危害於安全。
二、甲○○復於97年3 月3 日3 時37分許，又以上開行動電話，
    發送內容為「東西偷搬走了，那也好，既然錢也不想還我，
    沒關係，我想剩下的衣服、皮帶、鞋子、化妝品等都是不要
    的，所以我會馬上幫妳處理掉，奉勸妳，最好別想在中山區
    上班，我會把妳的照片到處張貼！」之簡訊至乙○○所使用
    之前開行動電話，以加害名譽之事恐嚇乙○○，使乙○○心
    生畏懼，致生危害於安全。
三、甲○○又於97年3 月26日14時41分、15時9 分許，接續以其
    使用之上開行動電話，發送內容為「操你媽，妳不回覆也不
    接電話，我等一下一定去妳家，幹，妳等著看，這次絕不會
    心軟，妳最好去死，幹！」、「妳家住址雲林縣... ，我這
    次下去，一定搞死妳，等著，幹！」之簡訊至乙○○所使用
    之前開行動電話，以加害乙○○生命之事恐嚇乙○○，使乙
    ○○心生畏懼，致生危害於安全。
四、案經乙○○訴由台北市政府警察局中山分局報告台灣台北地
    方法院檢察署檢察官偵查起訴。
    理  由
壹、有罪部分：
一、按被告以外之人於審判外之言詞或書面陳述，除法律有規定
    者外，不得作為證據。被告以外之人於偵查中向檢察官所為
    之陳述，除顯有不可信之情況者外，得為證據。被告以外之
    人於審判外之陳述，雖不符前4 條之規定，而經當事人於審
    判程序同意作為證據，法院審酌該言詞陳述或書面陳述作成
    時之情況，認為適當者，亦得為證據。當事人、代理人或辯
    護人於法院調查證據時，知有第159 條第1 項不得為證據之
    情形，而未於言詞辯論終結前聲明異議者，視為有前項之同
    意。刑事訴訟法第159 條第1 項、第159 條之1 第2 項、第
    159 條之5 分別定有明文。證人乙○○於警詢中之陳述，雖
    屬被告以外之人於審判外之言詞陳述，然因被告未於言詞辯
    論終結前聲明異議，本院復審酌該言詞陳述係由證人出於自
    由意識而陳述，並無非法取證之情況，依刑事訴訟法第159
    條之5 之規定，認上開證人於警詢之陳述，得採為認定本件
    犯罪事實所憑之證據。另證人乙○○於偵查中向檢察官所為
    證述，雖係被告以外之人於審判外之言詞陳述，為傳聞證據
    ，然其於偵查中向檢察官所為證述，業經具結，且本院審酌
    該言詞陳述係出於證人自由意識下所為之陳述，其於偵查中
    之證詞，亦無顯不可信之情況，依刑事訴訟法第159 條之1
    第2 項規定，得採為認定本件犯罪事實所憑之證據，合先敘
    明。
二、訊據被告甲○○對於上開事實坦承不諱，核與證人乙○○證
    述情節相符，復有上開簡訊內容照片、通聯調閱查詢單在卷
    可稽。本件事證明確，被告犯行洵堪認定。
三、被告對告訴人恫稱「妳20分鐘之內不回來，我絕對要妳付出
    慘痛的代價」，係以對生命、身體之惡害通知告訴人，公訴
    意旨認尚有以加害自由之事為恐嚇，「操你媽，妳不回覆也
    不接電話，我等一下一定去妳家，幹，妳等著看，這次絕不
    會心軟，妳最好去死，幹！」、「妳家住址雲林縣... ，我
    這次下去，一定搞死妳，等著，幹！」係以對生命之惡害通
    知告訴人，公訴意旨認尚有以加害身體之事為恐嚇，容有未
    洽。核被告所為，均係犯刑法第305 條之恐嚇危害安全罪。
    被告於97年3 月26日14時41分、15時9 分許密接之時間傳訊
    上開簡訊予乙○○，內容極為近似，可認該二行為之獨立性
    極為薄弱，應視為數個舉動之接續施行，合為包括之一行為
    予以評價，屬接續犯。被告所犯3 次恐嚇罪，犯意各別，行
    為互殊，應分論併罰。爰審酌被告因男女間糾紛，即憤而傳
    送上開簡訊予被害人，致被害人生命、身體、名譽受有危害
    ，手段惡劣，惟坦承犯行，犯後態度尚可等一切情狀，分別
    量處如主文所示之刑，暨諭知易科罰金之折算標準，並定應
    執行刑，及依刑法第41條第2 項規定諭知易科罰金之折算標
    準。
四、至起訴意旨認被告97年3 月2 日所為尚涉犯強制未遂罪嫌，
    97 年3月3 日所為尚涉犯強制罪嫌。惟按刑法第304 條所謂
    以脅迫使人行無義務之事或妨害人行使權利，係指以現實之
    加害相要脅，迫使人行具體無義務之事，或妨害人具體之權
    利行使而言；刑法第305 條所謂以加害生命、身體、自由、
    名譽、財產之事恐嚇他人，則以告知將來之惡害為已足，雖
    亦常有如為一定行為或不為一定行為將有如何之惡害等言詞
    ，亦僅係抽象之恫嚇，即與現實具體之強制有別；另二者其
    行為人於主觀上之犯意亦因出於單純以惡害相加之事告知他
    人，使人生畏怖之心之恐嚇故意，或出於使人行無義務之事
    ，或妨害人權利行使之強制罪故意，而有明顯差異（最高法
    院72 年 度台上字第5618號判決、台灣高等法院花蓮分院90
    年度上訴字第212 號判決參照）。被告恫稱「妳20分鐘之內
    不回來，我絕對要妳付出慘痛的代價」、「奉勸妳，最好別
    想在中山區上班，我會把妳的照片到處張貼！」等語，僅係
    以告知將來之惡害，尚非現實具體之強制，與刑法強制罪之
    構成要件有間，從而被告所涉強制罪嫌部分即屬不能證明，
    本應就此部分為無罪之諭知，惟檢察官認此部分與前開有罪
    之恐嚇部分，係想像競合犯之裁判上一罪關係，爰不另為無
    罪之諭知，附此敘明。
貳、無罪部分：
一、公訴意旨略以：被告甲○○因不滿其女友乙○○欲與其分手
    ，竟於97年2 月13日3 時左右，前往台北市中山區○○○路
    107 巷25號乙○○工作之「佳美小坊（起訴書誤為佳美KTV
    ）」，要求負責人林鍶惠立刻讓化名「淇淇」之乙○○下班
    ，林鍶惠惟恐因被告之舉動影響生意，而同意讓乙○○下班
    隨崔某離去，被告隨即將乙○○載回台北市中山區○○○路
    ○ 段67號6 樓605 室內，並動手毆打乙○○（傷害部分未據
    告訴），復施用暴力脫光乙○○衣物並拍攝乙○○裸照，更
    以如果敢離開就再予毆打等加害乙○○生命身體之事脅迫乙
    ○○不得離開，以此方式限制乙○○之行動自由，迄至同年
    月15 日 下午方才讓乙○○離開上述處所，因認被告涉犯刑
    法第302 條第1 項之剝奪他人行動自由罪嫌等語。
二、按犯罪事實應依證據認定之，無證據不得認定犯罪事實；不
    能證明被告犯罪者或其行為不罰者，應諭知無罪之判決，刑
    事訴訟法第154 條第2 項、第301 條第1 項，分別定有明文
    。復按認定不利於被告之事實，須依積極證據，苟積極證據
    不足為不利於被告事實之認定時，即應為有利於被告之認定
    ，更不必有何有利之證據，最高法院30年上字第816 號著有
    判例，可資參照。
三、檢察官認被告涉有上開罪嫌，係以證人乙○○、林鍶惠之證
    述為主要論據。訊據被告固對於97年2 月13日有至佳美小坊
    接乙○○回家之事實坦承不諱，惟堅決否認有何妨害自由之
    犯行，辯稱：伊沒有打乙○○，未以暴力脫光乙○○衣服拍
    裸照，亦未稱敢離開就毆打她，伊不是不讓乙○○離開，是
    不讓乙○○接洽吸毒的朋友等語。
四、經查：
（一）告訴人乙○○於警詢時證稱：「97年2 月13日凌晨3 時許
      在我承租的房子，與我男友甲○○發生爭執及口角，他先
      對我拳打腳踢並持水果刀要脅我將身上所有衣物褪去，然
      後用手機拍我的裸照。事後還威脅我不能去驗傷報警，否
      則就將我的裸照公開。整個事件之後他連續3 天將我限制
      行動，把我所有的通訊設備全都損壞，將我的衣服都剪破
      ，讓我不能離開住所。」等語（97年3 月26日警詢筆錄，
      97 年 度偵字第12665 號卷第6 頁），於偵查中證稱：「
      （甲○○是如何控制你的行動自由？）約97年2 月某日凌
      晨，一開始情況是他到我的店裡，叫我老闆娘讓我下班，
      說如我不下班，他要砸店，我的老闆娘就叫我先下班，我
      就聽老闆娘的話下班，後來我就上他的車，一開始在車上
      ，他有拿棒球棍說要打我，但他沒有打我，後來他就載我
      回長安東路住處，他就打我、對我拳打腳踢，拿剪刀剪我
      的衣服、不讓我穿衣服。」等語（98年1 月16日偵查筆錄
      ，97年度偵字第12665 號卷第62頁），惟告訴人乙○○另
      供稱：「（你於筆錄中供稱遭甲○○撕破之衣服及摔壞之
      行動電話現在何處？）那些遭撕破之衣服及摔壞之行動電
      話已不堪使用，早就丟掉，無法提供給警方。」等語（97
      年8 月13日警詢筆錄，97年度偵字第12665 號卷第41頁）
      ，是並無其他證據可以佐證告訴人所述係屬真實。又告訴
      人乙○○於偵查中證稱：「他把我的手機拿去SIM 卡折掉
      ... 」等語（98年1 月16日偵查筆錄，97年度偵字第1266
      5 號卷第63頁），則被告究係摔壞其行動電話，抑強取其
      行動電話將SIM 卡折斷，告訴人所述前後不一，證詞是否
      與事實相符，即屬有疑。
（二）證人林鍶惠證稱：「97年2 月間有一位叫『淇淇』（即乙
      ○○）的女服務生。（據乙○○稱，97年2 月20日23時許
      她的前男友甲○○到店中強迫帶乙○○下班，請問妳是否
      有見到這件事？）我印象中有這一件事，但是不能確定是
      何時。（能否詳述當天妳見到的情形如何？）當天淇淇的
      男友開車到我店裡，對我說要帶淇淇下班，我知道他是淇
      淇的男朋友，所以就請他帶淇淇到門外的車上談，後來我
      就對他說帶淇淇下班沒有關係，但是不能對淇淇有不利的
      舉動，甲○○對我說保證不會，於是我就讓他把淇淇帶走
      了。（甲○○當時是否有強暴脅迫的舉動強行帶走乙○○
      ？）沒有。（當天除了妳見到甲○○到店內帶走乙○○，
      是否還有其他人見到？）沒有，因為甲○○一到店內就指
      名要找我，我為了怕影響店內客人生意，所以我就請他及
      淇淇到門口他的車上談。」等語（97年9 月8 日警詢筆錄
      ，97年度偵字第12665 號卷第50頁），核與告訴人乙○○
      於偵查中證稱：被告說如我不下班，他要砸店等語不符，
      是告訴人所述情節即難採信。
（三）再告訴人乙○○於偵查中證稱：「（甲○○傳給你的簡訊
      裡面所提的照片是何種照片？）他只是恐嚇說如果我在中
      山區出現的話，他會把照片照處貼，他指的照片是我的裸
      照，因他曾用他的手機照我的裸照，是他偷拍的... ，但
      他何時偷拍的我不知道，他偷拍時我當時正在房間裡，剛
      洗完澡出房間。」等語（98年1 月16日偵查筆錄，97年度
      偵字第12665 號卷第60頁），然依告訴人所述，告訴人方
      於97年2 月13日遭被告強拍裸照，告訴人卻於檢察官詢問
      時當下答稱被告欲四處張貼之裸照為被告先前偷拍者，依
      一般經驗法則，告訴人所述其於97年2 月13日遭被告限制
      自由、強拍裸照是否為真實，當屬有疑。再告訴人稱：「
      （他不讓你穿衣服，所以你當時裸體3 天？）對。」等語
      （98年1 月16日偵查筆錄，97年度偵字第12665 號卷第60
      頁），然參酌台北地區97年2 月份之平均溫度為攝氏14.1
      度，該月12日至15日因受寒流影響，氣溫下降，13日台北
      低溫為攝氏7.8 度，此有中央氣象局97年2 月氣候監測報
      告在卷足參，是97年2 月13日至15日台北地區氣候寒冷，
      告訴人所稱遭被告強迫裸體3 天之情，核與經驗法則有違
      ，亦難遽以採信。
五、綜上，本件證據無法證明被告有檢察官所指之妨害自由犯行
    ，此外本院復查無其他積極證據足以證明被告上開犯行，揆
    諸上開法條及判例意旨，本件不能證明被告犯妨害自由罪，
    此部分自應為被告無罪之諭知。
據上論斷，依刑事訴訟法第299 條第1 項前段、第301 條第1 項
，刑法第305 條、第51條第5 款、第41條第1 項前段、第2 項，
刑法施行法第1 條之1 ，判決如主文。
本案經檢察官楊冀華到庭執行職務
中    華    民    國    98    年    5     月    27    日
                  刑事第七庭  審判長法官  高偉文
                              法      官  孫萍萍
                              法      官  林欣苑
上正本證明與原本無異。
如不服本判決應於收受送達後10日內向本院提出上訴書狀，並應
敘述具體理由；其未敘述上訴理由者，應於上訴期間屆滿後20日
內向本院補提理由書（均須按他造當事人之人數附繕本）「切勿
逕送上級法院」。告訴人或被害人如對於本判決不服者，應具備
理由請求檢察官上訴，其上訴期間之計算係以檢察官收受判決正
本之日期為準。
                              書  記  官  劉英芬
中    華    民    國    98    年    5     月    27    日
附錄所犯法條
中華民國刑法第305條
（恐嚇危害安全罪）
以加害生命、身體、自由、名譽、財產之事，恐嚇他人致生危害
於安全者，處2 年以下有期徒刑、拘役或3 百元以下罰金。


司法院資訊處製作；財團法人民間司法改革基金會備份。
